臺灣高等法院高雄分院刑事判決　　　　　94年度上易字第35號
上　訴　人
即　被　告　甲○○
上列上訴人因被告違反保護令罪案件，不服臺灣高雄地方法院93
年度易字第435 號中華民國93年12月7日第一審判決（起訴案號
：臺灣高雄地方法院檢察署92年度偵字第21521 號），提起上訴
，本院判決如下：
    主  文
上訴駁回。
    事  實
一甲○○與乙○○原係夫妻關係，於民國79年間協議離婚，2 人
  間具有家庭暴力防治法第3 條第1 款所定家庭成員之前配偶關
  係。惟甲○○因不滿乙○○未給付子女教育金一事，於91年11
  月2 日夥同3 名男子進入乙○○位於高雄縣橋頭鄉○○村○○
  路○路巷13弄23號住處催討債務，涉嫌家庭暴力行為，乙○○
  遂向台灣高雄地方法院聲請民事保護令，經該院依家庭暴力防
  治法第13條規定，於92年4 月30日以92年度家護字第272 號民
  事通常保護令裁定：令其不得對乙○○本人、乙○○之父黃永
  興、乙○○之胞妹黃美華實施身體或精神上不法侵害行為，並
  不得直接或間接對於乙○○為騷擾行為，有效期間為1 年。詎
  甲○○前於92年2 月19日曾委託速成應收帳款管理有限公司（
  下稱速成公司；契約終止日為同年10月20日）向乙○○催討債
  務，甲○○於同年5 月30日接獲前開通常保護令裁定及知悉其
  內容後，仍基於違反上開通常保護令之概括犯意，連續於前揭
  保護令有效期間之下列時、地，仍利用不知情之上開討債公司
  人員為下述討債之間接騷擾行為，而違反上開通常保護令：
(一)92年8 月20日上午6 時許，由速成公司不詳之成年員工，至前
  揭乙○○住處，以張貼載有「聽說最近上法院冤枉無辜善良百
  姓，如有我再聽說貴夫婦之惡行，必嚴加懲罰」之告示，並毀
  損乙○○所有車牌號碼UP-4368 號自用小客車前後擋風玻璃，
  致令不堪使用，足以生損害於乙○○（毀損部分未據告訴）。
(二)92年8 月23日下午11時許，再次由速成公司不詳姓名之成年員
  工，至前揭乙○○住處以灑冥紙、噴油漆，並張貼載有「本人
  最近受人委託對妳們一家進行砸車及傷害妳先生，我感覺十分
  抱歉特發此通知（請貴夫婦儘快處理在外恩怨例如口角、感情
  或金錢糾紛）本人覺得這些糾紛，若能夠花小錢保一家平安是
  值得。否則孩子是無辜的—切記趕快處理以免禍及孩子抱憾終
  生（歡迎報警，後果自負）限1 星期處理否則委託人再度催促
  ，在下難保不會傷害小孩」等文字之告示，致乙○○心生畏懼
  。
二案經乙○○訴由高雄縣政府警察局岡山分局報請台灣高雄地方
  法院檢察署檢察官偵查起訴。
    理  由
壹、程序部分：
一、按被告以外之人於偵查中向檢察官所為陳述，除顯有不可信
    之情況者外，得為證據，同法第159 條之1 第2 項定有明文
    。偵查中對被告以外之人（包括證人、鑑定人、告訴人、被
    害人及共同被告等）所為之偵查筆錄，或被告以外之人向檢
    察官所提之書面陳述，性質上均屬傳聞證據。惟現階段刑事
    訴訟法規定檢察官代表國家偵查犯罪、實施公訴，依法其有
    訊問被告、證人及鑑定人之權，證人、鑑定人且須具結，而
    實務運作時，檢察官偵查中向被告以外之人所取得之陳述，
    原則上均能遵守法律規定，不致違法取供，其可信度極高，
    職是，被告以外之人前於偵查中已具結而為證述，除反對該
    項供述得具有證據能力之一方，已釋明「顯有不可信之情況
    」之理由外，不宜以該證人未能於審判中接受他造之反對詰
    問為由，即遽指該證人於偵查中之陳述不具證據能力。
二、本件證人乙○○、賴松皮、梁英璋於檢察官偵查中所為之陳
    述，其等於本院審理中未曾提及檢察官在偵查時有不法取供
    之情形，反對該項供述得具有證據能力之被告，亦未釋明上
    開供述有顯不可信之情況，依上說明，其等於偵查中之證言
    自均具有證據能力。
貳、有罪部分：
一訊據上訴人即被告甲○○（下稱被告）固坦承因子女教育費因
  素，委託速成公司向告訴人乙○○及其夫蔡炎銘催討債務之事
  實。惟矢口否認有何授權速成公司人員為不法討債，間接騷擾
  告訴人而違反前開保護令之犯行，辯稱：前揭恐嚇字條均無法
  證明是速成公司人員所張貼，且伊在收受保護令後有告知速成
  公司人員，往後不能再對乙○○本人為騷擾行為，僅需對乙○
  ○之夫蔡炎銘催討；況被告與速成公司訂約時即約明速成公司
  不得為違法行為，是縱速成公司有違法行為，亦與伊無關云云
  。經查：
(一)被告與告訴人原係夫妻關係，於民國79年間協議離婚，被告前
  因不滿告訴人未給付其等所生子女教育金一事，於91年11月2
  日夥同3 名男子進入乙○○位於高雄縣橋頭鄉○○村○○路○
  路巷13弄23號住處催討債務，涉嫌家庭暴力行為，乙○○遂向
  台灣高雄地方法院聲請民事保護令，經該院依家庭暴力防治法
  第13條規定，於92年4 月30日以92年度家護字第272 號民事通
  常保護令裁定：令其不得對乙○○本人、乙○○之父黃永興、
  乙○○之胞妹黃美華實施身體或精神上不法侵害行為，並不得
  直接或間接對於乙○○為騷擾行為，有效期間為1 年，且該保
  護令已於同年5 月30日送達予被告收受，被告並已知悉其內容
  等情，為被告所自承，並有該院92年度家護字第272 號裁定在
  卷可考。
(二)右揭被告連續違反民事通常保護令之犯罪事實，業據告訴人於
  偵查中及本院審理時結證綦詳，且速成公司接受被告委託向告
  訴人及告訴人之夫蔡炎銘催討債務，其間曾至告訴人上揭住處
  張貼催款單，截至92年8 月間速成公司之賴松皮仍有前往告訴
  人家附近活動等情，業據證人賴松皮、梁英璋於偵查中及本院
  審理時到庭證述屬實（見偵查卷第83至84頁、原審卷第103 至
  105 頁），足認卷附催討債務之字條均為速成公司指派人員所
  為無訛。雖證人梁英璋、賴松皮於原審審理時均證稱：僅在92
  年2 、3 月間去過告訴人住處1 、2 次云云。然被告與速成公
  司之委託期限長至同年10月20日止，被告於原審審理時亦自承
  自92年2 月19日委託速成公司向告訴人催討債務，並在同年7
  月間續約一次等語，果如渠等所述僅在該年2 、3 月間去過告
  訴人住處1 、2 次，則豈不與速成公司受被告委託向告訴人催
  討債務之本旨不符？況是證人所為上揭證詞應係畏罪之詞，此
  部分證詞尚難採信。
(三)此外，復有告訴人於92年8 月20日上午7 時33分許向高雄縣警
  察局岡山分局報案之受理刑事案件報案3 聯單、載有92年8 月
  20日毀損自用小客車及同年月23日噴灑油漆之岡山分局橋頭分
  駐所民眾報案紀錄表各1 份、載明告訴人92年8 月20日報案事
  實之高雄縣政府警察局岡山分局橋頭分駐所員警工作紀錄簿、
  被告上開委託速成公司討債之委託契約書、告示2 紙、告訴人
(四)被告雖辯稱；收到前開保護令後，即令速成公司僅須對於告訴
  人之夫蔡炎銘催討債務，且不知速成公司人員有對於告訴人為
  上開不法情事云云。然查：
１被告於92年5 月30日收受本件保護令時已知悉保護令之內容，
  不得對告訴人有何直接或間接之騷擾行為，惟被告自承仍於同
  年7 月間復再次委託速成公司催討告訴人積欠之債務；而速成
  公司人員於催討債務後均會與被告聯繫，業據證人賴松皮結證
  屬實在卷（見原審卷第98頁）；另查被告於警詢中亦自承知悉
  告訴人與蔡炎銘及所生子女生活同居一處，如僅針對蔡炎銘催
  討債務，亦將間接造成對告訴人精神上之侵害及騷擾乙節，應
  知之甚稔；況且賴松皮因受被告委託催討債務，92年6 月3日
  曾尾隨告訴人之夫蔡炎銘所駕駛P3-0987 號自小客車，在高雄
  縣岡山鎮華岡里砲兵營區前毆打蔡炎銘乙情，業據台灣高雄地
  方法院檢察署檢察官於92年7 月29日以92年度偵字第14583 號
  傷害案件提起公訴，有該案起訴書1 份在卷可參（見偵查卷第
  37 頁）， 被告對告訴人遭速成公司人員騷擾一事，亦難諉為
  不知；參諸被告於原審審理時陳稱：告訴人及蔡炎銘已脫產，
  名下已無產無業，伊才委託速成公司催討等語（見原審卷第16
  2 頁）是速成公司人員於前揭期日至告訴人住處為前揭不法催
  討債務之騷擾行為，顯不違背被告之本意甚明。所辯無非卸責
  之詞，不足採信。
２被告請求再度傳訊證人賴松皮，以證明該證人於催討債務後，
  並未與被告聯繫乙節，惟此項事實業據該證人於原審審理中結
  證明確，依刑事訴訟法第163 條之2 第3 款之規定，尚無再予
  傳訊之必要，併此敘明。
(五)至速成公司人員93年8 月23日張貼前揭載有「本人最近受人委
  託對妳們一家進行砸車及傷害妳先生，我感覺十分抱歉特發此
  通知（請貴夫婦儘快處理在外恩怨例如口角、感情或金錢糾紛
  ）本人覺得這些糾紛，若能夠花小錢保一家平安是值得。否則
  孩子是無辜的—切記趕快處理以免禍及孩子抱憾終生（歡迎報
  警，後果自負）限一星期處理否則委託人再度催促，在下難保
  不會傷害小孩」之告示乙節。自其內容觀之，顯該當恐嚇罪之
  構成要件，惟按共同正犯之所以應對其他共同正犯所實施之行
  為負其全部責任者，以就其行為有犯意之聯絡為限，若他犯所
  實施之行為，超越原計畫之範圍，而為其所難預見者，則僅應
  就其所知之程度，令負責任，未可概以共同正犯論（最高法院
  50 年 度台上字第1060號判例意旨參考）。查被告委託之速成
  公司既屬核准設立之合法催討公司，且速成公司人員僅在催討
  債務後始會向被告報告進行結果，被告並未指示速成公司人員
  應如何進行催討債務之行為，業據證人賴松皮於原審審理時結
  證屬實（見原審卷第98頁），是被告於速成公司人員催討債務
  前並無從知悉渠等使用之方式，應堪認定。參以恐嚇並非為催
  討債務行為之當然手段；而被告與速成公司簽訂之委託契約書
  第6條 已約明：「乙方（按即速成公司）於委託期間不得有違
  背法律之情事，如有任何糾紛乙方應負全部責任」等語，有上
  開委託契約書附卷可佐，亦難認被告有共同實施恐嚇之意思，
  客觀上又無分擔實施之行為，即不得認被告係恐嚇罪之共同正
  犯，附此敘明。
二按任何打擾、警告、嘲弄或辱罵他人之言語、動作或製造使人
  心生畏怖情境之行為，即屬「騷擾」，家庭暴力防治法第2條
  第3 項定有明文。是被告係告訴人乙○○所聲請依家庭暴力防
  治法核發保護令之相對人，其於收受並被執行保護令後，不依
  循正常法律途徑促使告訴人履行債務，反任令其所委任之速成
  公司人員至告訴人住處，以前揭張貼催討告示等不法方式催討
  債務，係屬間接騷擾行為，而違反台灣高雄地方法院依該法第
  13條第2 項第2 款所定之禁止直接或間接騷擾之裁定，是核被
  告所為，係犯同法第50條第2 款之違反保護令罪。被告係利用
  不知情之成年討債公司人員而違反保護令，為間接正犯（原判
  決此部分漏載，特予補正）。被告委託速成公司人員2 次間接
  對告訴人為不法討債騷擾之違反保護令之行為，時間緊接，方
  法相同，觸犯構成要件相同之罪名，顯係基於概括之犯意反覆
  為之，應依刑法第56條連續犯之規定，以一罪論，並加重其刑
  。
三原審認被告罪證明確，因而依家庭暴力防治法第50條第2 款，
  刑法第11條前段、第56條、第41條第1 項前段，罰金罰鍰提高
  標準條例第2 條第1 項之規定，另說明被告被訴於92年6 月24
  日委由「陳正鈴」之討債人員，間接騷擾被害人而違反保護令
  行為部分，犯罪尚屬不能證明，惟與已論罪部分具有裁判上一
  罪之關係，而不另為無罪判決之諭知。並審酌被告在核發之通
  常保護令之有效期間內，仍委託速成公司催討債務，而任令速
  成公司連續對告訴人為騷擾之討債行為，所為確有不是之處，
  且犯後並未坦承犯行等其他一切情狀，量處有期徒刑3 月，並
  諭知其易科罰金之折算標準。其認事用法核無違誤，量刑亦尚
  妥適。被告仍執前詞否認犯罪，提起上訴，指摘原判決不當，
  並無理由，應予駁回。
參、不另為無罪諭知部分：
一公訴意旨另以：被告復於接獲前開通常保護令裁定後，另基於
  違反上開通常保護令之概括犯意，間接由討債公司人員具名為
  「陳正鈴」（年籍不詳），於92年6 月24日至高雄縣橋頭鄉里
  ○○路○路巷13弄23號乙○○住處以留下載有「忽忽來訪，有
  急事告之，若見之請速來電連絡（有關妳及家人生命財產安全
  ）」等語之告示1 張。因認被告此部分行為違反上開保護令，
  而涉犯家庭暴力防治法第50條第2 款之違反保護令罪云云。
二按「犯罪事實應依證據認定之，無證據不得認定犯罪事實」、
  「不能證明被告犯罪者，應諭知無罪之判決」，刑事訴訟法第
  154 條第2 項、第301 條第1 項分別定有明文。申言之，犯罪
  事實之認定，應憑證據，如未能發現相當證據，或證據不足以
  證明，自不能以推測或擬制之方法，作為裁判基礎（最高法院
  40年度台上字第86號判例意旨參照）；且認定犯罪事實所憑之
  證據，雖不以直接證據為限，間接證據亦包括在內，然而無論
  直接證據或間接證據，其為訴訟上之證明，須於通常一般之人
  均不致有所懷疑，而得確信其為真實之程度者，始得據為有罪
  之認定，倘其證明尚未達到此一程度，而有合理之懷疑存在而
  無從使事實審法院得有罪之確信時，即應由法院為諭知被告無
  罪之判決（最高法院76年度台上字第4986號判例意旨參照）。
  再者，檢察官對於起訴之犯罪事實，仍應負提出證據及說服之
  實質舉證責任。倘其所提出之證據，不足為被告有罪之積極證
  明，或其指出證明之方法，無從說服法院以形成被告有罪之心
  證，基於無罪推定之原則，自應為被告無罪判決之諭知（最高
  法院92年度台上字第128 號判例意旨參照）。
三
(一)檢察官認被告此部分行為亦涉違反保護令罪，係以被告自承委
  託速成公司向告訴人催討債務，又有具名「陳正鈴」之人之字
  條1 紙扣案為其主要論據。訊據被告堅詞否認有此部分犯行。
  辯稱：陳正鈴係伊先前同事，並非討債公司人員，伊並未委託
  陳正鈴向告訴人催討債務等語。
(二)按告訴人之告訴，旨在使被告受刑事訴追為目的，是其陳述是
  否與事實相符，仍應調查其他證據以資審認（最高法院52年度
  台上字第1300號判例意旨參考），本件雖據告訴人於偵查中及
  本院審理時指訴歷歷，惟查證人陳正鈴於原審審理中經合法傳
  喚、拘提均未到庭，是否確有其人及實情如何尚未可知；而卷
  附具名「陳正鈴」之人所留之字條，細繹該字條內容，亦無從
  認定係受被告委託所為，或有何打擾、警告、嘲弄或辱罵他人
  之言語、動作或製造使人心生畏怖情境之可能；另查速成公司
  之員工中並無「陳正鈴」之人乙情，亦據證人梁英璋於原審審
  理中結證屬實在卷（見原審卷第104 頁）。此外，檢察官又未
  能提出其他具體事足證供本院審酌被告有前揭起訴事實所指之
  犯行，被告此部分犯行自屬不能證明，惟公訴意旨認此部分與
  前開有罪部分有連續犯之裁判上一罪之關係，爰不另為無罪判
  決之諭知。
肆、據上論結，應依刑事訴訟法第368 條，判決如主文。
本案經檢察官許月雲到庭執行職務。
中　　華　　民　　國　　94　　年　　3　　月　　4　　日
　　　　　　刑事第五庭    審判長法　官  曾永宗
                                法　官  邱永貴
                                法　官  陳明富
以上正本證明與原本無異。
不得上訴。
　　　　　　　　　　　　　　　　書記官  張宗芳
中　　華　　民　　國　　94　　年　　3　　月　　4　　日
附錄本案論罪科刑法條：
家庭暴力防治法第50條
違反法院依第13條、第15條所為之下列裁定者，為本法所稱之違
反保護令罪，處3 年以下有期徒刑、拘役或科或併科新台幣10萬
元以下罰金︰
一  禁止實施家庭暴力行為。
二  禁止直接或間接騷擾、接觸、通話或其他連絡行為。
三  命遷出住居所。
四  遠離住居所、工作場所、學校或其他特定場所。
五  命完成加害人處遇計畫：戒癮治療、精神治療、心理輔導或
    其他治療、輔導。
